---
title: "TP2 - Distribución Uniforme"
author: "Grupo 13"
date: "`r Sys.Date()`"
output: pdf_document
---

# Punto 1: Distribución Uniforme

## (1.a) Esperanza y varianza

Para una variable \(X \sim U(a,b)\):

\[
E(X) = \frac{a+b}{2}, \quad
Var(X) = \frac{(b-a)^2}{12}.
\]

En nuestro caso, con \(a=0\) y \(b=18\):

\[
E(X) = \frac{0+18}{2} = 9, \quad
Var(X) = \frac{18^2}{12} = \frac{324}{12} = 27.
\]

## (1.b) Función generadora de muestras

Debemos escribir una función que genere \(R\) realizaciones de \(X\).  
Usamos nuestro número de grupo (13) como semilla para que los resultados sean reproducibles.

```{r}
set.seed(13)

X_dist <- function(R) {
  runif(n = R, min = 0, max = 18)
}
```

## (1.c) Histogramas con R = 100 y R = 10^4


```{r}
x100  <- X_dist(100)
x1e4  <- X_dist(10^4)

par(mfrow = c(1,2))
hist(x100, breaks = 30, main = "X, R = 100", xlab = "x", ylim = c(0, 120))
hist(x1e4, breaks = 30, main = "X, R = 10^4", xlab = "x", ylim = c(0, 120))
par(mfrow = c(1,1))


```

## (1.d) Promedios acumulados y Ley de los Grandes Números

Construimos los promedios acumulados:

\[
m_n = \frac{1}{n}\sum_{i=1}^n X_i, \quad n=1,2,\dots,10^4
\]

y los comparamos con el valor teórico \(E(X)=9\).

```{r, fig.width=7, fig.height=5}
R <- 10^4
manyX <- X_dist(R)

m_n <- cumsum(manyX) / seq_along(manyX)

plot(seq_along(m_n), m_n, type = "l", lwd = 1,
     xlab = "n", ylab = "Promedio m_n",
     main = "Promedios acumulados (X ~ U(0,18))")
abline(h = 9, col = "red", lty = 2)

# bandas de referencia +/- 2*sd/sqrt(n)
sigma2 <- 27
sd_seq <- sqrt(sigma2 / seq_along(m_n))
lines(seq_along(m_n), 9 + 2*sd_seq, lty = 3)
lines(seq_along(m_n), 9 - 2*sd_seq, lty = 3)

legend("topright",
       legend = c("m_n", "E(X)=9", "+/- 2*sd/sqrt(n)"),
       lty = c(1,2,3), bty = "n")
